臺灣新竹地方法院民事裁定               100年度抗字第52號
抗  告  人  謝秋
相  對  人  范琇淵
上列抗告人與相對人間因本票裁定事件，抗告人對於本院中華民
國100年6月16日100年度司票字第359號裁定提起抗告，本院裁定
如下：
    主   文
抗告駁回。
抗告程序費用新臺幣壹仟元由抗告人負擔。
    理   由
一、按「執票人向本票發票人行使追索權時，得聲請法院裁定後
    強制執行。」票據法第123 條定有明文。又按「執票人依票
    據法第123 條規定，向本票發票人行使追索權時，聲請法院
    裁定對發票人之財產強制執行者，其性質與非訟事件無殊，
    法院就本票形式上之要件是否具備予以審查為已足。至該本
    票債務是否已因清償而消滅，應依訴訟程序另謀解決，殊不
    容於裁定程序中為此爭執。」、「本票執票人，依票據法第
    123 條規定，聲請法院裁定許可對發票人強制執行，係屬非
    訟事件，此項聲請之裁定，及抗告法院之裁定，僅依非訟事
    件程序，以審查強制執行許可與否，並無確定實體上法律關
    係存否之效力，如發票人就票據債務之存否有爭執時，應由
    發票人提起確認之訴，以資解決。」，亦分別有最高法院56
    年度臺抗字第714 號、57年度臺抗字第76號判例可資參照。
二、本件抗告意旨略以：抗告人並未簽發相對人持以聲請強制執
    行之系爭本票，抗告人亦未在系爭本票上蓋用印鑑章，且未
    領受相對人交付之新臺幣36萬元等語，並請求廢棄原裁定，
    駁回相對人之聲請。
三、相對人主張：其執有抗告人簽發如原審裁定所示之系爭本票
    ，並免除作成拒絕證書，詎經抗告人提示未獲付款，爰依票
    據法第123 條規定聲請裁定許可強制執行等情，業據相對人
    於原審提出系爭本票1 紙為證，而本票准許強制執行之裁定
    屬非訟事件裁定，法院僅能就本票為形式上審查，系爭本票
    之發票人處既記載抗告人名義，則自形式上觀之，抗告人即
    為系爭本票之發票人，原裁定予以准許，即無不合。
四、且查，依照非訟事件法第195條第1項規定，發票人主張系爭
    本票係屬偽造、變造者，得於准予強制執行之裁定送達後20
    日另提起確認之訴，故關於系爭本票是否為偽造、變造，乃
    應由主張系爭本票為偽造、變造之票載發票人另行提起確認
    之訴解決，本件抗告人主張其並未簽發系爭本票、在系爭本
    票上蓋用印鑑章或未領受票載票款即使屬實，亦係屬實體上
    之爭執，應由抗告人另行依前揭法條規定提起確認之訴以資
    解決，尚非本件非訟程序所得加以審究，仍應就系爭本票為
    許可強制執行之裁定，抗告人之抗告並無理由，應予駁回。
五、結論：本件抗告為無理由，依非訟事件法第46條、第24條第
    1項、第21條第2項，民事訴訟法第495條之1第1項、第449條
    第1項、第95條、第78條，裁定如主文。
中    華    民    國   100    年    7     月    18    日
              民事第一庭  審判長法  官    汪銘欽
                                法  官    陳順珍
                                法  官    王佳惠
以上正本係照原本作成。
如不服本裁定，僅得於收受本裁定正本送達後十日內，以適用法
規顯有錯誤為理由，向本院提出再抗告狀，須附繕本一份及繳納
再抗告裁判費新臺幣1,000元。
再抗告時應委任律師為代理人提出委任狀，或釋明符合民事訴訟
法第466條之1第2 項規定之關係人具有律師資格者為代理人提出
委任狀，或釋明再抗告人具有律師資格。
中    華    民    國   100    年    7     月    18    日
                                書記官    陳思璟